臺灣高雄地方法院民事判決
110年度雄保險小字第4號
原      告  李榆晴  
法定代理人  李睿志  
            林婉婷  
被      告  宏泰人壽保險股份有限公司

法定代理人  魯奐毅  
訴訟代理人  朱宗媛  
上列當事人間請求保險給付事件，本院於民國111年3月10日言詞
辯論終結，判決如下：
    主  文
原告之訴駁回。
訴訟費用新臺幣壹仟元由原告負擔。
    事實及理由
一、原告主張：原告之母林婉婷為訴外人永達保險經紀人股份有
    公司（下稱永達公司）之業務員，於民國109 年6月11日透
    過永達公司與被告簽立團體保險單，並同時以其子女即原告
    為被保險人投保團體保險（下稱系爭保險契約），年繳保費
    為新臺幣（下同）3,127元，保險項目包含每次住院手術醫
    療保險金，約定被保險人因疾病或意外傷害，或因此引發之
    併發症，經醫師或醫院診斷確定必須住院接受手術，且已接
    受手術時，被告應付保險金給付之責。系爭保險契約之保險
    期間為109 年7月1日至109 年12月31日（嗣經續保而延續至
    111年1月1日）。原告於109 年7 月30日在家中浴室滑倒導
    致顱內出血而受傷，於同日至高雄阮綜合醫院就醫，經診斷
    為左側腦內出血，並於同日轉往高雄醫學大學附設中和紀念
    醫院就醫急診，並於109 年7 月31日住院並進行腦部手術，
    於109 年8 月11日始出院，要屬系爭保險契約之保險範圍內
    ，原告因此得向被告請求住院手術醫療保險給付45,000元。
    爰依系爭保險契約提起本件訴訟等語，並聲明：被告應給付
    原告45,000元，即自起訴狀繕本送達翌日起至清償日止，按
    週年利率5％計算之利息。
二、被告則略以：系爭保險契約並無附加手術保險金給付條款之
    約定，原告自選方案中亦無團體住院手術醫療保險金項目 
    。原告於109 年7 月30日因頭部受傷住院，被告已依系爭保
    險契約給付每日病房醫療保險金、每日加護病房保險金及每
    日居家醫療保險金共24,460 元，是原告請求顯屬無據等語
    ，資為抗辯，並聲明：原告之訴駁回。
三、經查，林婉婷為於109 年6月11日透過永達公司與被告簽立
    團體保險單，並以原告為被保險人投保系爭保險契約，年繳
    保費為3,127元，保險期間為109 年7月1日至109 年12月31
    日（嗣經續保而延續至111年1月1日）。原告於109 年7 月3
    0日在家中浴室滑倒導致顱內出血而住院手術，被告依系爭
    保險契約已給付每日病房醫療保險金、每日加護病房保險金
    及每日居家醫療保險金共24,460 元等情，有永達公司團體
    保險資料、系爭保險契約、阮綜合醫院診斷證明書及病歷摘
    要、中和紀念醫院診斷證明書、系爭保險契約要保暨保約內
    容資料、保險金理賠通知書等在卷可稽（見本院卷第19至23
    、49至59、107至195、213至227、229頁），且為兩造所不
    爭執，堪信為真實。
四、本院之判斷：
　　原告主張被告尚應給付住院手術醫療保險金45,000元乙節，
    則為被告所否認，並以前詞置辯，是本院應審酌者厥為：（
    一）系爭保險契約保險範圍是否包含住院手術醫療保險金？
    （二）如有，則原告得請求之保險給付金額為何？茲分述如
    下：
　　（一）系爭保險契約保險範圍不包含住院手術醫療保險金部
          分
　　1.按解釋契約，固須探求當事人立約時之真意，不能拘泥於
      契約之文字，但契約文字業已表示當事人真意，無須別事
      探求者，即不得反捨契約文字而更為曲解。又保險契約如
      有疑義時，以作有利於被保險人之解釋為原則，保險法第
      54條第2項固定有明文。然保險契約雖有其獨特之特徵，
      但仍屬契約之一種，應適用一般契約解釋原則。而契約解
      釋之基本目的，在於使當事人之合意發生效力，因此契約
      文字明確時，即應適用文義解釋；僅於契約文字有疑義時
      ，於窮盡各種解釋方法後仍有疑義時，始得依保險法第54
      條第2項規定作有利於被保險人之解釋。故保險契約依保
      險人與要保人意思表示合致而成立生效，性質上為債權契
      約，保險人所負給付義務悉依保險契約債之本旨定之，被
      保險人請求保險人依約給付時，若保險契約所約定要件之
      文字已屬明確者，被保險人自不得違反契約約定而請求給
      付。
　　2.經查，系爭保險契約保險內容包含團體住院醫療定額保險
      乙節，有永達公司110年度團體保險自選方案保障內容說
      明書、系爭保險保險團體證及保約內容可參（見本院卷第
      23、107至195頁）。而上開團體住院醫療定額保險保單條
      款載明：基本給付內容為每日病房醫療保險金、加護病房
      醫療保險金、燒燙傷病房醫療保險金、居家療養保險金；
      附加條款給付內容為每次住院手術醫療保險金、門診手術
      醫療保險金；又該條款第18條約定：手術醫療保險金之給
      付得經當事人之同意，以附加條款方式附加本保險單，附
      加條款詳附件一等語，有團體住院醫療定額保險保單條款
      附卷可佐（見本院卷第147至161頁）。是以，依上開保單
      條款約定內容，就住院手術醫療保險金部分，須經保險契
      約之雙方同意，另以附加條款之方式附加於原保險單，始
      成為保險契約之範疇。而觀諸永達公司110年度團體保險
      自選方案內容說明、系爭保險保險證所載保障明細及保單
      內容保險項目，均僅係記載住院醫療定額保險項目，並未
      有附加手術醫療保險部分等情，亦有永達公司110年度團
      體保險自選方案保障內容說明書、系爭保險保險團體證及
      保單保險項目內容可徵（見本院卷第23、107至117頁）。
      復參被告如除承保住院醫療定額部分以外，另有承保住院
      手術醫療保險金部分，均會於團體保險內容說明書、保單
      保險項目及保險證上特別註明等節，亦經被告提出其他團
      體保險保險內容說明書、保單內容及團體保險證為證（見
      本院卷第225至331頁），足認被告就住院手術醫療保險給
      付部分，須與要保人特別約定附加，始成為保險範圍。而
      原告復未能提出證據可證明就系爭保險契約有與被告約定
      附加手術醫療保險金部分，自無以認定系爭保險契約保險
      範圍包含住院手術醫療保險金甚明。
　　3.原告雖主張系爭保險契約住院醫療定額保單條款有記載住
      院手術醫療保險金部分，即應做對原告有利之解釋，如不
      屬承保範圍，被告即不應記載而顯有過失等語。惟查，系
      爭保險契約就住院醫療手術保險部分，已明定須經當事人
      同意以附加條款之方式，始能附加成為保險內容，業經前
      述，於文義解釋上並無模糊不明之空間，則揆諸首揭說明
      ，自無依保險法第54條第2項之適用，而可認為系爭保險
      契約承保項目包含住院手術醫療保險金，亦無以認定被告
      有何疏失可言，是原告此部分主張，要屬無據。
　　（二）系爭保險契約之保險範圍既不包含住院手術醫療保險
          金部分，自無再行探究原告得請求之住院手術醫療保
          險金金額為何之必要，併予敘明。　
五、綜上所述，原告依系爭保險契約，請求被告應給付原告45,0
      00 元及自起訴狀繕本送達翌日起至清償日止，按週年利
      率5 ％計算之利息，為無理由，應予駁回。
六、本件事證已臻明確，兩造其餘攻擊防禦方法及所提證據，核
    與判決結果不生影響，爰不逐一論述，併此敘明。
七、訴訟費用負擔之依據：民事訴訟法第78條。本件訴訟費用
    額，依職權確定如主文所示之金額。　
中　　華　　民　　國　　111 　年　　3 　　月　　31　　日
                  高雄簡易庭  法　官  陳安信
以上正本係照原本作成。
如對本判決上訴，須於判決送達後20日內向本院提出上訴狀，並
須表明原判決所違背之法令及其具體內容與依訴訟資料可認為原
判決有違背法令之具體事實之上訴理由。（均須按他造當事人之
人數附繕本）。
民事訴訟法第436條之24第2項：對於本判決之上訴，非以違背法
令為理由，不得為之。　　　　　　　　　
中　　華　　民　　國　　111 　年　　3 　　月　　31　　日
                              書記官  蔡妮君